【裁判字號】    97,上,329
【裁判日期】    970730
【裁判案由】    返還消費借貸款
【裁判全文】
臺灣高等法院民事判決                   97年度上字第329號
上  訴  人  甲○○
被  上訴人  丙○○○○○○○○○
法定代理人  乙○○
訴訟代理人  丁○○
上列當事人間請求返還消費借貸款事件，上訴人對於中華民國97
年1月31日臺灣新竹地方法院97年度訴字第40號第一審判決提起
上訴，經本院於97年7月23日言詞辯論終結，判決如下：
    主  文
上訴駁回。
第二審訴訟費用由上訴人負擔。
    事實及理由
一、被上訴人起訴主張：訴外人朱小茂於民國（下同）91年12月
    11日邀同訴外人劉金水、劉駿逸、劉玉玲及上訴人為連帶保
    證人，向伊借款新台幣（下同）300萬元， 借款期限為自91
    年12月11日起至94年6月9日止，雙方約定應按月攤還本息，
    利息以年利率百分之8.4（即月利率0.7%）計算， 並約定若
    未按期攤還本金或未按月繳付利息，又未經核准延期時，應
    加付應收利率10%計付之違約金； 又有不按期攤還本金或不
    按月繳付利息情事之一者即為違約，借款人及連帶保證人均
    承認本借款之償還喪失期限之權益，視為全部到期。詎訴外
    人朱小茂於借款期限屆至後迄未依約攤還本息，尚欠本金
    230萬元，迭經催討無效， 上訴人既為本件借款之連帶保證
    人，即負有連帶清償責任。又上訴人於對保時，確有提供身
    分證及薪資資料。爰依消費借貸、連帶保證之法律關係，請
    求上訴人給付伊230萬元及自95年7月10日起至清償日止，按
    月息0.7%（即年息8.4%）計算之利息，並自95年 8月10日起
    至清償日止，按上開利息10%計算之違約金等語。
二、上訴人則以：
（一）被上訴人未將朱小茂未依約攤還本息之事通知伊，即向法
      院聲請支付命令，無合理告知期間。且被上訴人應提出業
      已向朱小茂催討之證明。
（二）另被上訴人對保不實，復於對保時未明確告知伊連帶保證
      人之權利義務內容，致伊以為只是幫忙簽名蓋章，於借款
      人未還款時，依借據簽立人由上至下順序求償，因而誤簽
      立為連帶保證人。
（三）借據上其他連帶保證人筆跡相同，是否有偽造情事，影響
      伊同意擔任連帶保證人之意願。
（四）借據上連帶保證人之一為金雞蛋休閒開發股份有限公司，
      被上訴人指為劉金水，核屬有誤云云。
三、本件原審判決命上訴人應給付被上訴人230萬元及自95年7月
    10日起至清償日止，按年息8.4%計算之利息，並自95年 8月
    10日起至清償日止，按上開利息10%計算之違約金。 上訴人
    提起上訴，求為判決：（一）原判決廢棄。（二）駁回被上
    訴人在第一審之訴。被上訴人答辯聲明：上訴駁回。
四、兩造不爭執事項：
（一）訴外人朱小茂於91年12月11日邀同訴外人劉金水（金雞蛋
      休閒開發股份有限公司）、劉駿逸、劉玉玲及上訴人為連
      帶保證人，向被上訴人借款300萬元， 借款期限為自91年
      12月11日起至94年6月9日止，雙方約定應按月攤還本息，
      利息以年利率百分之8.4（即月利率0.7%）計算， 並約定
      若未按期攤還本金或未按月繳付利息，又未經核准延期時
      ，應加付應收利率10%計付之違約金； 又有不按期攤還本
      金或不按月繳付利息情事之一者即為違約，借款人及連帶
      保證人均承認本借款之償還喪失期限之權益，視為全部到
      期，有借據及還款記錄可稽（見原審卷第9、10頁）。
（二）訴外人朱小茂於借款期限屆至後迄未依約攤還本息，尚欠
      本金230萬元， 被上訴人以訴外人朱小茂、劉金水、劉駿
      逸、劉玉玲及上訴人為債務人向原審法院聲請支付命令，
      經原審法院核發96年度促字第17022號支付命令。 上訴人
      於收受上開支付命令後，依法聲明異議。
五、兩造爭執事項：上訴人就本件借款是否負連帶保證人責任?
六、法院之判斷：
（一）按私文書經本人或其代理人簽名蓋章或按指印者，推定為
      真正，民事訴訟法第358條第1項定有明文。訴外人朱小茂
      邀同上訴人擔任連帶保証人，以系爭借據向被上訴人借款
      300萬元，屆期後尚欠230萬本金未清償之事實，業據被上
      訴人提出借據、還款記錄等件為證。上訴人對於在借據上
      簽名一事不爭執，復承認印章係由伊交給被上訴人替伊蓋
      印，借據上之資料亦係由伊所寫等語（見本院卷第17頁反
      面），則依上開說明，自應推定系爭借據為真正。
（二）次按，意思表示之內容有錯誤或表意人如知其事情即不為
      意思表示者，表意人得將意思表示撤銷，但以其錯誤或不
      知非由表意人自己之過失為限， 民法第88條第1項亦有明
      文，上訴人雖辯稱伊不懂連帶保証人所要負之責任，伊以
      為只是幫忙簽名蓋章，於借款人未還款時，依借據簽立人
      由上至下順序求償，因而誤簽立為連帶保證人云云，然系
      爭借據上明文記載為連帶保証人，顯與一般保証人不同，
      上訴人就其誤認連帶保証人所要負之責任係依簽名順序而
      定，既未舉証証明係非出於自己之過失所致，自難以錯誤
      為由而拒負連帶保証人之責，此部分其辯解尚非可採。
（三）按保証者，謂當事人約定一方於他方之債務人不履行債務
      時，由其代負履行責任之契約，次按數人負同一債務，明
      示對於債權人各負全部給付之責任者，為連帶債務，民法
      第739條、第272條明定，本件系爭借據之借款人朱小茂未
      能依限清償系爭借款， 尚積欠被上訴人本金230萬元之事
      實，已經被上訴人向法院聲請對朱小茂核發支付命令在案
      ，上訴人就此亦不爭執，足証債務人朱小茂已未能履行系
      爭借款債務，上訴人既擔任其連帶保証人，自應依上開規
      定就系爭借款債務負連帶清償之責。
七、從而，被上訴人本於消費借貸及連帶保證之法律關係，請求
    上訴人清償230萬元及自95年 7月10日起至清償日止按年息
    8.4%計算之利息，並自95年8月10日起至清償日止按上開利
    利率10%計算之違約金，應予准許，原審所為上訴人敗訴之
    決判，於法並無違誤，上訴意旨指摘原判決不當，求予廢棄
    改判，為無理由。
據上論結，本件上訴為無理由，依民事訴訟法第449條第1項、第
78條，判決如主文。
中    華    民    國    97    年    7     月    30    日
                  民事第十四庭
                        審判長法  官  張  蘭
                              法  官  袁靜文
                              法  官  鄭純惠
正本係照原本作成。
如不服本判決，應於收受送達後20日內向本院提出上訴書狀，其
未表明上訴理由者，應於提出上訴後20日內向本院補提理由書狀
（均須按他造當事人之人數附繕本）上訴時應提出委任律師或具
有律師資格之人之委任狀；委任有律師資格者，另應附具律師資
格證書及釋明委任人與受任人有民事訴訟法第466條之1第1項但
書或第2項（詳附註）所定關係之釋明文書影本。
中    華    民    國    97    年    7     月    30    日
                              書記官  應瑞霞
附註：
民事訴訟法第466條之1（第1項、第2項）：
對於第二審判決上訴，上訴人應委任律師為訴訟代理人。但上訴
人或其他法定代理人具有律師資格者，不在此限。
上訴人之配偶、三親等內之血親、二親等內之姻親，或上訴人為
法人、中央或地方機關時，其所屬專任人員具有律師資格並經法
院認為適當者，亦得為第三審訴訟代理人。


司法院資訊處製作；財團法人民間司法改革基金會備份。
